臺灣屏東地方法院刑事判決　　　　　　　　　　　　　九十一年度訴字第三二號
　　公　訴　人　臺灣屏東地方法院檢察署檢察官
　　被　　　告　丙○○
　　選任辯護人　周春米
右列被告因違反期貨交易法案件，經檢察官提起公訴（九十年度偵字第五六一七、五
九六一號），本院判決如左：
    主  文
丙○○共同未經許可，擅自經營期貨顧問事業，處有期徒刑壹年，緩刑肆年。扣案如
附表所示之物沒收。
    事  實
一、丙○○於民國八十九年四月間在屏東縣屏東市○○路二一三號六樓設立獨資之「
    正大行」，並擔任實際負責人，明知「正大行」所經營之項目為「投資顧問業」
    （許可業務除外），並未包括期貨顧問事業，竟於八十九年十二月間僱用甲○（
    另行審結）擔任該商行之顧問，二人基於共同犯意之聯絡，未經主管機關即財政
    部證券暨期貨管理委員會之許可發給許可證照，而擅自經營期貨顧問事業。其經
    營方式為：「正大行」在上址招攬不特定之客戶與澳門海達發展有限公司（下稱
    海達公司）簽訂外匯保證金交易合約書、風險公開說明書、切結書、匯款委託書
    等資料，並向客戶解說期貨交易中之外匯保證金（即槓桿保證金契約）交易之內
    容及如何操作，提供上址之場所、設備、相關外匯資訊及分析，客戶於繳交一定
    之外幣保證金匯至海達公司指定之匯豐銀行、澳門國際銀行之帳戶後，即可直接
    以該行所提供之匯市電腦資訊設備、電話、分析資料等，自行向海達公司下單操
    作買賣日幣、英鎊、瑞士法郎、歐元等外幣（當日平倉每口保證金為美金一千元
    ，隔日平倉為美金二千元），再經由海達公司下單從事不同幣別之即期或遠期交
    易，因保證金制度交易，無需立即實際交割現貨外幣，係依各該外幣匯率在市場
    行情變動之漲跌，而於當日或平倉前以反方向交易軋平結算買賣差價，計算客戶
    盈虧。「正大行」每介紹一名客戶完成一筆交易，稱為一口，每口交易由海達公
    司向客戶收取美金八十元之手續費，再由海達公司以每口美金三十元退佣予「正
    大行」，以此方式經營外幣保證金交易之顧問事業。嗣因乙○○操作外幣保證金
    交易發生鉅額虧損，於九十年八月三十一日提出告訴，始查獲上情，並扣得丙○
    ○所有如附表所示之物。
二、案經乙○○告訴及法務部調查局屏東縣調查站移送台灣屏東地方法院檢察署檢察
    官偵查起訴。
    理  由
一、訊據被告丙○○固坦承有於上開時、地設立正大行，介紹客戶與海達公司簽約，
    提供場所設備及相關外匯資訊供客戶使用，並僱用甲○擔任顧問提供外匯諮詢服
    務，而未經主管機關許可擅自經營期貨顧問事業之事實，惟矢口否認有何違反期
    貨交易法之故意，辯稱：我不知道經營期貨需要核准云云。經查：
（一）右開事實，業據告訴人乙○○指訴綦詳，核與同案被告甲○於偵訊及本院審理
      時供稱：正大行是從八十九年四月開始經營的，我們有做外匯保證金交易的工
      作，讓客戶與海達公司連線，如果有不懂的，客戶會問我，由我解說開戶手續
      、外匯行情走勢等意見供客戶參考，再讓客戶自己決定下單，每口海達收取美
      金八十元之手續費，再分給正大行一部份，我們是介紹客戶與海達公司聯絡，
      海達公司再寄契約來，客戶寫好之後，我們在幫他們寄回去，正大行有電腦讓
      客戶看行情，不需付費，後來被查獲後就沒有提供此服務了等語；證人即正大
      行之客戶（本為該行員工）黃靜宜於本院審理時證述：因為裡面的人也說好賺
      ，所以就有加入外匯保證金交易，我們只要說要投資，公司就會幫我們處理契
      約的事情，我是拿現金去當保證金，手續費海達公司收美金八十元，外匯的行
      情有在公司的電腦上看，也有自己在家裡看等詞；證人即客戶陳美瓊於偵訊證
      稱：正大行確有提供客戶期貨資訊及價格等資料，我是簽妥合約書後連同美金
      一千元匯往澳門匯豐銀行而從事外匯保證金交易，手續費為每口收取美金八十
      元等情；及證人即正大行員工簡甄媛、林曉玲於偵訊結證：正大行有提供相關
      資訊及設備，但是由客戶自己下單，我們替客戶服務，海達公司會付我們手續
      費等語相符，並有正大行營利事業登記證、海達公司外匯保證金交易合約書、
      切結書、風險公開說明書、匯款委託書、乙○○合作金庫活存存摺影本、正大
      行諮詢服務相關資料、商務代表薪資計算表等附卷可稽，及如附表所示之物扣
      案可資佐證，顯見被告丙○○確有與同案被告甲○共同經營上開期貨顧問事業
      。
（二）按「外匯保證金交易」，係指一方於客戶與其簽約並繳付外幣保證金後，得隨
      時應客戶之請求，於保證金之數倍範圍內以自己之名義為客戶之計算，在外匯
      市場從事不同幣別間之即期或遠期買賣交易，此項交易不需實際交割，一般都
      在當日或到期前以反方向交易軋平而僅結算買賣差價。實務上客戶與銀行間所
      簽訂之外匯保證金契約，均約定客戶得將契約延續至下一銀行營業日，且若契
      約自一銀行營業日延續至下一營業日，則客戶由於契約延續之價差所獲致之損
      益，經銀行確認後，即存入客戶外幣保證金帳戶或自其中扣除。換言之，外幣
      保證金契約雖得於當日要求平倉，惟客戶簽訂外匯保證金契約從事交易時，並
      不知何時會平倉（履行日不確定），得視匯率之變動而決定其平倉日，是以該
      等契約實際上並無到期日，具有約定於未來時間履行契約之性質。此種契約以
      其具有(1)以保證金交易，(2)未來期間履行特性，(3)每日結算損益之期貨交易特
      有之結算制度，並於店頭市場交易，符合期貨交易法第三條第一項第四款所稱
      槓桿保證金契約之要件，為期貨交易之一種。目前除經中央銀行及財政部依期
      貨交易法第三條第二項公告，指定辦理外匯業務之銀行、外匯經紀商及金融機
      構經營外幣保證金交易，可豁免適用期貨交易法外，任何人（包括公司、行號
      、個人）從事外匯保證金交易，均應受期貨交易法之規範等情。又公司、行號
      或個人招攬國人在境外開立美金帳戶，進行現貨外幣保證金交易，其方式不一
      而足，任何人除依期貨交易法第三條第二項規定豁免外，以接受委託書並收取
      佣金或手續費等方式代他人操作外幣保證金交易之行為，係屬期貨經理事業；
      若以招攬客戶至海外開立美金帳戶，並提供場所設備及相關外匯資訊（如價位
      詢問），供客戶自行下單交易者，係該當期貨顧問事業，均需經主管機關許可
      並發給許可證照，期貨交易法第八十二條第一項定有明文，未經許可擅自經營
      期貨經理事業或顧問事業，即違反前開規定，應依期貨交易法第一百十二條第
      五款處罰，本件被告丙○○提供場所設備及相關外匯資訊，供客戶自行下單交
      易，即屬上述期貨顧問事業。
（三）正大行營業項目為：投資顧問業（許可業務除外），此有營利事業登記證影本
      在卷可按，又被告於屏東縣調查站偵訊時陳稱：正大行登記之營業項目為投資
      顧問業，實際從事之業務為居中仲介國內客戶與海達公司簽約從事外匯保證金
      交易，提供外匯保證金交易之視訊設施及資料供客戶參考，提供免費電話給客
      戶向海達公司下單買賣外幣等語，其明知正大行業務不包括期貨顧問事業，竟
      僱用同案被告甲○，基於共同犯意之聯絡及行為分擔，未經許可而共同經營期
      貨顧問事業，其違反期貨交易法之犯行，罪證明確。被告辯稱：不知經營期貨
      需要核准云云，係為卸責之詞，所辯自不足採。本件事證已臻明確，被告上揭
      犯行洵堪認定。
二、被告未經許可擅自經營外幣保證金交易業務，核其所為係違反期貨交易法第八十
    二條第一項之規定，應依期貨交易法第一百十二條第五款之未經許可擅自經營期
    貨顧問事業之罪處罰。被告與甲○間，就上揭犯行有犯意聯絡及行為分擔，均為
    共同正犯。爰審酌被告之犯罪動機、目的、手段、經營時間、意圖規避主管機關
    管理，造成金融秩序混亂，有害投資大眾，犯後態度尚佳等一切情狀，量處有期
    徒刑一年。末查被告未曾受有期徒刑以上刑之宣告，有卷內前科表可查，經此偵
    審教訓，應知警惕諒無再犯之虞，本院認所宣告之刑，以暫不執行為適當，併諭
    知緩刑四年，以勵自新。扣案如附表所示之物，為被告所有，業據其供明在卷，
    且為供犯罪所用之物，應依刑法第三十八條第一項第二款沒收。
據上論斷，應依刑事訴訟法第二百九十九條第一項前段，期貨交易法第一百十二條第
五款，刑法第十一條前段、第二十八條、第七十四條第一項，判決如主文。
本案經檢察官王光傑到庭執行職務。
中      華      民      國    九十一    年      七      月    二十二    日
                                    臺灣屏東地方法院刑事第三庭
                                        審判長法官  黃國永
                                              法官  余德正
                                              法官  翁世容
右正本證明與原本無異。
如不服本判決應於收受本判決後送達後十日內向本院提出上訴書狀，其未敘述上訴理
由者，並得於提起上訴後十日內向本院補提理由書狀（均須按他造當事人之人數附繕
本 ）「切勿逕送上級法院」
                                          書記官   王秋淑
中      華      民      國      九十一      年      七    月  二十二    日
附錄：
期貨交易法第一百十二條第五款：
有下列情事之一者，處七年以下有期徒刑，得併科新臺幣三百萬元以下罰金：
五  未經許可，擅自經營期貨信託事業、期貨經理事業、期貨顧問事業或其他期貨服
    務事業者。
附表
┌────┬──────────────────┬──────────┐
│編號    │名稱                                │數量                │
├────┼──────────────────┼──────────┤
│一      │客戶交易資料                        │五冊                │
├────┼──────────────────┼──────────┤
│二      │未平倉交易資料                      │四冊                │
├────┼──────────────────┼──────────┤
│三      │外匯資料走勢圖                      │一冊                │
├────┼──────────────────┼──────────┤
│四      │職前講習資料                        │一份                │
├────┼──────────────────┼──────────┤
│五      │外幣價格紀錄表                      │一冊                │
├────┼──────────────────┼──────────┤
│六      │客戶資料                            │一冊                │
├────┼──────────────────┼──────────┤
│七      │國內客戶成交紀錄（日結單）          │一冊                │
├────┼──────────────────┼──────────┤
│八      │國內客戶出金單                      │一冊                │
├────┼──────────────────┼──────────┤
│九      │外幣資訊相關資料                    │一冊                │
├────┼──────────────────┼──────────┤
│十      │外幣保證金視訊設備主機              │一台                │
├────┼──────────────────┼──────────┤
│十一    │外幣保證金視訊設備數據機            │一台                │
├────┼──────────────────┼──────────┤
│十二    │外幣保證金視訊設備顯示器            │二十二台            │
└────┴──────────────────┴──────────┘
